【裁判字號】    98,抗,1167
【裁判日期】    980817
【裁判案由】    聲明異議
【裁判全文】
臺灣高等法院民事裁定                  98年度抗字第1167號
  抗  告  人  天天大廈管理委員會
  法定代理人  甲○○
上列抗告人因與相對人乙○○間支付命令聲明異議事件，對於中
華民國98年5月27日臺灣桃園地方法院98年度聲字第114號裁定提
起抗告，本院裁定如下：
    主  文
抗告駁回。
抗告訴訟費用由抗告人負擔。
    理  由
一、抗告意旨：抗告人為桃園縣桃園市○○街39號等號「天天大
    廈」社區之管理委員會，因相對人積欠社區管理費新台幣（
    下同）1萬7500元，抗告人遂聲請原法院98年度司促字第669
    5號支付命令，嗣原法院於98年3月12日裁定命抗告人5日內
    提出公寓大廈管理組織之報備證明，後於98年3月31日裁定
    駁回抗告人聲請；抗告人聲明異議，亦遭原裁定駁回。惟公
    寓大廈管理條例有關管理委員會報備程序，僅為行政管理措
    施，抗告人縱未完成報備程序，亦不影響其當事人能力，故
    原裁定顯有違誤。爰提起抗告請求廢棄原裁定等語。
二、按支付命令之聲請，應表明下列各款事項：(一)當事人及法定
    代理人…；原告之訴，有下列各款情形之一，法院應以裁定
    駁回之，但其情形可以補正者，審判長應定期間先命補正：
    …(三)原告或被告無當事人能力者…，民事訴訟法第511條第1
    款、第249條第1項第3款定有明文。又按本條例用辭定義如
    下：…(九)管理委員會：係指為執行區分所有權人會議決議事
    項及公寓大廈管理維護工作，由區分所有權人選任住戶若干
    人為管理委員所設立之組織；公寓大廈建築物所有權登記之
    區分所有權人達半數以上及其區分所有權比例合計半數以上
    時，起造人應於三個月內召集區分所有權人召開區分所有權
    人會議，成立管理委員會或推選管理負責人，並向直轄市、
    縣（市）主管機關報備；管理委員會有當事人能力，公寓大
    廈管理條例第3條第9款、第28條第1項、第38條分別定有明
    文。是管理委員會向主管機關報備之證明，係證明其經區分
    所有權人決議設立之重要證據資料。
三、抗告人固謂報備僅屬行政程序，抗告人係天天大廈社區區分
    所有權人決議設立，得聲請核發支付命令云云。經查：
  (一)報備證明足以證明管理委員會係依法定程序設立、具有當事
    人能力，已如前述，則原法院98年度司促字第6695號裁定命
    抗告人於收受裁定5日內補正公寓大廈管理組織報備證明，
    於法並無不合。
  (二)抗告人固謂報備僅係行政措施，抗告人係照區分所有權人決
    議成立，具有當事人能力云云；然抗告人迄未提供任何區分
    所有權人決議資料，已屬不足。而抗告人所舉桃園縣政府96
    年3月13日府工使字第0960080100號函記載「主旨：有關貴
    社區成立管理委員會申請備查乙案，復請查照。…（說明）
    三為顧及社區全體住戶權益及社區長遠和協並解爭議，建請
    貴管理委員會另召開區分所有權會議後再向本府申請核備。
    …」（見原法院98年度司促字第6695號案卷第45頁），桃園
    縣政府96年7月18日府工使字第0960236748號函亦謂「主旨
    ：貴社區推選管理負責人申請備查乙案，復請查照。…（說
    明）二經查部分不符規定如下：(1)未附區分所有權人會議紀
    錄或推選書及開會通知單(2)未附出席人員名冊及簽到簿…（
    見本院卷26頁），桃園縣政府98年2月18日府工使字第09800
    57460號函亦表明：「…（說明）二經查貴社區並未向本府
    完成報備程序，且於函文中亦表示本府未准核備，…。三建
    請貴社區應依公寓大廈管理條例第28條至第34條規定辦理區
    分所有權人大會成立合法之管理委員會。…」（見本院卷第
    15頁），是抗告人屢次報備，均因欠缺天天大廈社區區分所
    有權人會議決議等資料，致未能取得報備證明，則抗告人仍
    執前詞，謂其業經區分所有權人決議成立，不因未報備而影
    響當事人能力云云，自非可取。
  (三)至於原法院98年6月4日桃院永98司執蘭字第31794號執行命
    令、97年度司促字第27949號支付命令、97年度桃簡調字第4
    68號與96年度桃小調字第956號調解筆錄、原法院桃園簡易
    庭97年2月4日桃院永民格96桃小調字第956號函、桃園縣政
    府警察局98年4月14日桃警刑字第0980049880號書函（見本
    院卷第16至18、20至25頁），固以抗告人為當事人或受文者
    ；然抗告人未經天天大廈社區區分所有權人決議設立，致無
    當事人能力，已如前述，且上開裁判或公函均未認定抗告人
    經區分所有權人會議決議設立，則抗告人僅憑上開文書即謂
    其係區分所有權人所決議設立、具有當事人能力云云，自非
    可採。又桃園縣政府97年12月30日府工使字第0970441075號
    函係表示「主旨：為天天大樓社區住戶檢舉該社區聘請未領
    得管理服務人員證照乙案，請於文到10日內改善或就相關情
    事以書面陳述意見，請查照見復…」（見本院卷第27頁），
    純係關於管理服務人員之調查程序，與抗告人是否由區分所
    有權人決議設立無關，亦無從憑此認定抗告人為天天大廈社
    區之管理委員會。
四、抗告人既未提出報備證明以證明其係天天大廈區分所有權人
    決議設立，則原法院98年3月12日98年度司促字第6695號裁
    定命抗告人於收受裁定5日內，補正公寓大廈管理組織報備
    證明，嗣因抗告人迄未補正，其聲請於法不符，應予駁回。
    是以原法院98年3月31日98年度司促字第6695號裁定駁回抗
    告人支付命令之聲請，洵屬正當；抗告人對上開裁定異議，
    洵非可採。從而，原裁定駁回抗告人異議，依法並無不合之
    處，抗告意旨指摘原裁定不當，聲明廢棄，為無理由，應予
    駁回，爰裁定如主文。
中    華    民    國    98    年    8     月    17    日
                    民事第十七庭
                        審判長法  官  藍文祥
                              法  官  陳麗芬
                              法  官  吳燁山
正本係照原本作成。
不得再抗告。
中    華    民    國    98    年    8     月    18    日
                              書記官  于  誠


司法院資訊處製作；財團法人民間司法改革基金會備份。
